【裁判字號】    92,易,116
【裁判日期】    920425
【裁判案由】    違反著作權法
【裁判全文】
臺灣高雄地方法院刑事判決                          九十二年度易字第一一六號
    公  訴  人  臺灣高雄地方法院檢察署檢察官
    被      告  丙○○原名李.
右列被告因違反著作權法案件，經檢察官提起公訴（九十一年度偵字第二四二九八號
），本院判決如左：
    主  文
丙○○無罪。
    理  由
一、公訴意旨略以：丙○○（原名李和璋，於民國九十二年二月二十六日改名）為設
    於高雄縣林園鄉○○○路一六四號「亞太ＶＣＤ出租中心」負責人，以出租影音
    光碟片（ＶＣＤ、ＤＶＤ）為業，明知「天羽」布袋戲為大正國際有限公司（下
    稱大正公司）享有著作財產權之視聽著作，竟意圖出租營利，於不詳時日，以自
    行重製之方式，非法重製之「天羽」影音光碟片二十四集共計二十八片（其中第
    一、第四集各有二片），將之陳列在上開店內，再以每片新臺幣（下同）四十元
    之租金，出租予不特定之顧客觀賞。嗣於九十一年十月十四日下午二時十五分許
    ，為警持搜索票在「亞太ＶＣＤ出租中心」內查獲，並扣得上開盜版影音光碟片
    共計二十八片。因認被告丙○○涉有著作權法第九十二條罪嫌。
二、本件公訴人認被告丙○○涉有前開犯行，係以證人即大正公司職員丁○○證述甚
    詳，復有蒐證圖表、著作財產權讓與證明書、照片十二張附卷可考，復有前開影
    音光碟片二十八片扣案可證，被告犯行足堪認定為其所憑之論據。
三、按犯罪事實應依證據認定之，無證據不得推定其犯罪事實；檢察官就被告犯罪事
    實，應負舉證責任，並指出證明之方法；又不能證明被告犯罪者，應諭知無罪之
    判決。刑事訴訟法第一百五十四條、第一百六十一條第一項及第三百零一條第一
    項前段分別定有明文。又按而所謂認定犯罪事實之證據，係指足以認定被告確有
    犯罪行為之積極證據而言，該項證據自須適合於被告犯罪事實認定，始得採為斷
    罪資料；苟未能發現相當證據，或證據不足以證明，自不能以推測或擬制之方法
    ，以為裁判基礎。最高法院著有二十九年度上字第三一０五號及四十年度台上字
    第八六號判例可資參照。
四、訊據被告丙○○堅決否認其事，辯稱：「扣案之盜版天羽布袋戲ＶＣＤ是我自己
    在看的，且查獲當時我正在教育召集，沒有出租給客人，也沒有授權他人出租盜
    版光碟」等語。經查：
  (一)證人即告訴代理人丁○○陳述稱：「九十一年九月三十日，我與乙○○前往『亞
    太ＶＣＤ出租中心』，當時是一位一百八十公分高之男子看店，我們是以每片四
    十元代價取得，當時看到他從旁邊密室內之片架，拿出空白ＶＣＤ片，再到櫃臺
    用簽字筆寫上『天羽』字樣」等語（詳見偵查卷第十一頁），顯見公訴人雖未於
    起訴書記載被告出租盜版ＶＣＤ之時間，惟依前開告訴代理人之陳述可知，公訴
    人所指被告出租盜版ＶＣＤ犯行之時間應係在九十一年九月三十日。
  (二)本院為查明被告於本案發生時是否接受教育召集而未在「亞太ＶＣＤ出租中心」
    店，依職權函高雄縣後備司令部查詢，經該部於九十二年三月三十一日以峻信字
    第０９２０００１３５４號函覆本院，依覆函所附教育召集解除召集證明書所載
    ，被告於九十一年九月二十五日上午八時起至同年十月四日十六時止，確實入營
    接受教育召集，而告訴代理人丁○○租得扣案盜版ＶＣＤ時間，係在九十一年九
    月三十日，當時被告確實不在「亞太ＶＣＤ出租中心」店內，本案所指出租盜版
    ＶＣＤ犯行，應非被告所親為，應可認定。
  (三)本院復為查明被告有無與雇用之店員共謀出租盜版ＶＣＤ，乃依職權訊問本案搜
    索時在場之店員甲○○及於九十一年七月至九月任職之店員鍾心宜，證人甲○○
    證稱：「我沒有出租過扣案的盜版ＶＣＤ，這套盜版ＶＣＤ也不在出租清單內。
    」等語，證人鍾心宜亦證稱：「沒有看過扣案之盜版ＶＣＤ，片單內也沒有，我
    也沒有拿給客人過」等語（均詳見本院九十二年四月十一日審判筆錄），亦難認
    定被告有與雇用之店員共謀出租盜版ＶＣＤ之犯行。
  (四)按犯罪事實依法應依證據認定之，不得僅以被告之反證不成立，持為認定犯罪之
    論據；事實審法院對於證據之取捨，依法雖有自由判斷之權，然積極證據不足證
    明犯罪事實時，被告之抗辯或反證縱屬虛偽，仍不能以此資為積極證據應予採信
    之理由。最高法院著有二十一年上字第四七四號、三十年度上字第四八二號判例
    可資參照。告訴代理人丁○○雖指稱：「本案查扣盜版ＶＣＤ共二十八片，天羽
    布袋戲共二十四集，但第一集與第四集各有二片，顯然不是自己看的，否則不需
    要用到二片，且架上有正版的，他為何自己不看正版的」等語，惟被告之辯解雖
    有不合常情之處，依前開判例意旨觀之，被告之抗辯縱屬虛偽，仍難遽而推斷被
    告有公訴人所指之出租盜版ＶＣＤ犯行，仍應依積極證據認定犯罪事實。
  (五)此外，公訴人亦未提出其他證據證明被告出租盜版影片光碟犯行，揆諸前揭法律
    規定及判例意旨，即屬不能證明被告犯罪，依法應諭知無罪之判決。據上論斷，
    依刑事訴訟法第三百零一條第一項，判決如主文。
本案經檢察官陳建和到庭執行職務。
中      華      民      國    九十二    年      四      月    二十五    日
                                  臺灣高雄地方法院刑事第四庭
                                      法  官  陳業鑫
右正本證明與原本無異。
如不服本判決，應於判決送達後十日內，向本院提出上訴狀。
                                      書記官  陳素徵
中      華      民      國    九十二    年      四      月    二十八    日


司法院資訊處製作；財團法人民間司法改革基金會備份。
